臺灣屏東地方法院交通事件裁定　　　　　　　　　　九十三年度交聲字第一四六號
　　異　議　人　甲○○
　　即受處分人
右列受異議人即受處分人因違反道路交通管理處罰條例案件，對於交通部公路總局高
雄區監理所屏東監理站民國九十三年八月十日屏監違字第八二－ＶＡ0000000
、八二－ＶＡ0000000、八二－ＶＡ0000000、八二－ＶＡ00000
00、八二－ＶＡ0000000、八二－ＶＡ0000000、八二－ＶＡ000
0000、八二－ＶＡ0000000、八二－ＶＡ0000000號所為之裁決處
分（原舉發案號：屏警交字第ＶＡ0000000、ＶＡ0000000、ＶＡ00
00000、ＶＡ0000000、ＶＡ0000000、ＶＡ0000000、Ｖ
Ａ0000000、ＶＡ0000000、ＶＡ0000000號）聲明異議，本院
裁定如左：
    主  文
異議駁回。
    理  由
一、按在道路收費停車處所停車，不依規定繳費者，處新臺幣（下同）六百元以上一
    千二百元以下罰鍰，道路交通管理處罰條例第五十六條第一項第十一款定有明文
    。
二、原處分機關係以：異議人即受處分人甲○○所有之車號九Ｍ－六七七三號自用小
    客車分別於附表所示時間、道路收費停車處所停車不依規定繳費之違規行為，屏
    東縣警察局因而掣發附表所示之舉發違反道路交通管理事件通知單（下稱舉發通
    知單）九張，逕行舉發，嗣經原處分機關請舉發單位即屏東縣警察局調查，仍認
    受處分人駕駛之被舉發自用小客車確有在前揭附表所示路段停車不繳費之違規行
    為，原處分機關乃依道路交通管理處罰條例第五十六條第一項第十一款之規定，
    於九十三年八月十日裁處受處分人每件詳如附表所示之罰鍰。
三、異議意旨略以：異議人所有車號九Ｍ－六七七三號自用小客車，於屏東市區停車
    未繳納停車費，於九十三年七月二十六日至監理站換照時，始被知會應繳停車費
    及罰鍰，共計九筆。據悉屏東市交通隊往昔對逾期未繳停車費，均會通知限期履
    行，而本人各次停車均未通知本人限期履行，竟由交通隊逕行裁罰並加倍處罰，
    實違行政執行法精神與其相關規定。故異議人於九十三年七月二十三日繳納七千
    二百元罰鍰並於二十日內聲明異議云云。
四、按為加強停車之規劃、設置、經營、管理及獎助，以增進交通流暢，改善交通秩
    序，特製定本法。本法未規定者，適用其他法律之規定，停車場法第一條定有明
    文，該法係針對有關停車問題所作之有法律位階之特別規範。且停車場法第十二
    條第一項規定「地方主管機關為因應停車之需要，得視道路交通狀況，設置路邊
    停車場，並得向使用者收取停車費。」、第十三條規定：「地方主管機關應於路
    邊停車場開放使用前，將設置地點、停車種類、收費時間、收費方式、費率及其
    他規定事項公告周知。變更及廢止時，亦同」；又「前條都市計畫停車場或路外
    公共停車場應於開放使用前，由負責人訂定管理規範，向地方主管機關報請核備
    ，領得停車場登記證後，始得依法營業。前項管理規範，其有關營業時間及收費
    標準事項，如有變更，亦應報請地方主管機關核備」、「路邊停車場及公有路外
    公共停車場之收費，應依區域、流量、時段之不同，訂定差別費率。前項費率標
    準，由地方主管機關依計算公式定之，其計算公式應送請地方議會審議。」，同
    法第二十五條、第三十一條亦有明文，是各地方主管機關，依上開規定停車場法
    之規定，自得訂定差別之停車費率向公有（含路邊及公有路外公共停車場）收費
    停車場之使用人收費。而屏東縣政府依停車場法第十二條、第十三條、第十七條
    、第三十一條之規定，經地方議會審議通過，在路邊停車場之收費路段設有收費
    時間、費率、未見補繳單須查詢及查詢電話，和未依法繳費依道路交通管理處罰
    條例舉發等之告示牌，並在政府公報登載，以完成公告之法定程序，此有屏東縣
    政府九十三年三月三日屏府警交字第○九三○○四○五三六號函一份附卷可參。
    故可知道路停車處所之使用人與管理機關間之關係，係行政機關所有之公物提供
    人民使用，並有上述之公法法源依據，屬行政法上公物利用關係之許可利用性質
    ，並非單純民事上債之關係。異議人所停放車輛之停車處所管理單位屏東縣政府
    ，既已道路收費停車處所設置上開告示牌，即應認係行政機關就公法上具體事件
    所為之決定或其他公權力措施，而對「可確定之多數相對人」為客體直接發生法
    律效果之單方行政行為，亦即屬於行政程序法上第九十二條第二項所稱之「一般
    處分」。又參諸行政程序法第一百條第二項之規定：「一般處分之送達，得以公
    告或刊登政府公報或新聞紙代替之。」是公有收費停車場所公告之停車繳費費率
    、收取方式及使用者之洽詢義務等一般處分之內容，應於公告時即生與送達同一
    之效力，而認公有收費停車場之使用人均已知悉其有繳費及主動洽詢繳費之義務
    ，況道路交通管理處罰條例第五十六條第一項第十一款並未規定汽車駕駛人在道
    路收費停車處所停車，應先以「繳費通知單」或「舉發通知單」通知汽車駕駛人
    補繳停車費，亦即以通知單通知停車人補繳停車費，非屬前開規定之處罰要件，
    故現行停車管理機關於汽車駕駛人停車時，及未依規定繳納停車費時，分別以繳
    費通知單及舉發通知單通知車主繳納或補繳停車費之舉，僅在促使繳納停車費之
    觀念通知及便民措施，而非行政處分，車主之繳納停車費義務並不因通知單有無
    送達而受影響。再者，依「使用者付費」原則，使用道路停車處所之汽車使用人
    ，本應依規定之停車費率主動繳納停車費，自難以其未收受或知悉「繳費通知單
    」或「舉發通知單」為由，免除其繳納停車費之義務。經查，異議人於本院審理
    時自承：伊不敢否認未在裁決書所載之道路收費停車處所停車，但因為時間過了
    太久了，記不太清楚到底有無在那裡停車。九Ｍ－六七七三號自用小客車係伊平
    日上下班、接送小孩所使用之代步工具，並沒有遺失及交給外人使用過等節在卷
    甚詳，從而異議人確曾於附表所示時間、道路收費停車處所停車使用一節應堪認
    定。是以本件異議人於前揭收費停車場停車後，即應依告示牌之公告於七日內主
    動查詢並繳付停車費，其既有未依上開公告主動查詢補費之情形，自無解於其違
    規責任之成立，是異議人所辯，即不足採。
五、又按汽車駕駛人停車時，有左列情形之一者，處新臺幣六百元以上一千二百元以
    下罰鍰：在道路收費停車處所停車，不依規定繳費者，道路交通管理處罰條例第
    五十六條第一項第十一款定有明文。異議人既未於規定之期間內繳交停車費，主
    管機關即得於上開條文規定之範圍內，對於違規之汽車駕駛人處以上該範圍內之
    罰鍰，此為法律之明文規定，本無待另行以通知單或其他形式之書面告知，故異
    議人辯稱：未收到屏東市交通隊繳費通知單及限期繳納停車費通知，即由逕行裁
    罰並加倍處罰，有違行政執行法及其相關規定為由，認為原處分機關之裁處並非
    正當云云，應無理由。
六、綜上所述，異議人於上揭附表所示之時、地停車後，未依「告示牌」所載於期限
    內繳交停車費，自屬在道路收費停車處所停車，不依規定繳費之行為，從而，原
    處分機關道路交通管理處罰條例第五十六條第一項第十一款規定裁處受處分人如
    附表所示之罰鍰，於法即無不當。本件異議經核並無理由，應予以駁回。
據上論結，應依道路交通案件處理辦法第十九條，裁定如主文。
中      華      民      國    九十三    年      九      月      六      日
                                臺灣屏東地方法院交通法庭
                                    法  官  楊萬益
右裁定正本證明與原本無異。
如不服本裁定應於裁定送達後五日內向本院提出抗告書狀敘述抗告之理由抗告於臺灣
高等法院高雄分院。
                                    書記官  呂坤宗
中    華    民    國     九十三      年      九      月       八      日
  附  表：
┌──┬───────────┬───────┬───┬────────┐
│編號│    停  車  時  間    │停  車  地  點│罰  鍰│   原舉發案號   │
├──┼───────────┼───────┼───┼────────┤
│ 一 │九十三年二月二十七日上│屏東市○○路段│一千二│ＶＡ三○二○七四│
│    │午八時四十六分        │              │百元  │五              │
├──┼───────────┼───────┼───┼────────┤
│ 二 │九十二年十月五日上午九│屏東市○○路段│一千二│ＶＡ二一○三七○│
│    │時四十分              │              │百元  │四              │
├──┼───────────┼───────┼───┼────────┤
│ 三 │九十二年八月九日上午十│屏東市○○路段│一千二│ＶＡ二○九三一七│
│    │時九分                │              │百元  │二              │
├──┼───────────┼───────┼───┼────────┤
│ 四 │九十二年五月二十七日十│屏東市○○路段│六百元│ＶＡ二○六八五三│
│    │九時三十二分          │              │      │五              │
├──┼───────────┼───────┼───┼────────┤
│ 五 │九十二年三月二十四日十│屏東市○○路段│六百元│ＶＡ二○五七一七│
│    │九時四十五分          │              │      │三              │
├──┼───────────┼───────┼───┼────────┤
│ 六 │九十二年三月十六日上午│屏東市○○路段│六百元│ＶＡ二○五七一七│
│    │十時三十五分          │              │      │二              │
├──┼───────────┼───────┼───┼────────┤
│ 七 │九十二年三月七日二十時│屏東市○○路段│六百元│ＶＡ二○五四四七│
│    │五十一分              │              │      │七              │
├──┼───────────┼───────┼───┼────────┤
│ 八 │九十二年一月二十六日二│屏東市○○街  │六百元│ＶＡ二○三二三七│
│    │十一時二十分          │              │      │三              │
├──┼───────────┼───────┼───┼────────┤
│ 九 │九十二年一月二十五日二│屏東市○○路段│六百元│ＶＡ二○二七五六│
│    │十一時三分            │              │      │八              │
└──┴───────────┴───────┴───┴────────┘
